臺灣士林地方法院刑事判決
111年度審金訴字第434號
公  訴  人  臺灣士林地方檢察署檢察官
被      告  蔡佳勳


上列被告因詐欺等案件，經檢察官追加起訴（111 年度少連偵字
第99號），本院判決如下：
    主  文
蔡佳勳被訴對己○○加重詐欺取財及洗錢部分（即追加起訴書附表
編號1部分），公訴不受理。
    理  由
一、追加起訴意旨略以：被告蔡佳勳自民國（下同）110年8月25
    日加入詐欺集團擔任收水角色，其與少年汪○甫（真實姓名
    詳卷，綽號「八神」，涉犯詐欺等犯行部分，均另移送臺灣
    士林地方法院少年法庭調查中）及真實姓名年籍不詳、綽號
    「藤綠」、「麥香紅」（下稱「藤綠」、「麥香紅」）之人
    及其他詐欺集團成員，共同意圖為自己不法之所有，基於三
    人以上詐欺取財及掩飾、隱匿特定犯罪所得之來源及去向之
    犯意聯絡，先由其他詐欺集團成員對附表所示之被害人，施
    用追加起訴書附表所示之詐術，致其等均因而陷於錯誤，而
    於如追加起訴書附表所示之匯款時間，匯款如追加起訴書附
    表所示之金額，至如追加起訴書附表所示之帳戶，再由「藤
    綠」、「麥香紅」指示少年汪○甫於如追加起訴書附表所示
    時間、地點，提領帳戶內如追加起訴書附表所示款項後，再
    將贓款交付予被告，由被告交付予其他詐欺集團成員，以此
    方式掩飾、隱匿該等款項與犯罪之關聯性。嗣因追加起訴書附
    表所示被害人均發覺受騙，而報警處理後，始悉上情。因認
    被告所為均涉犯刑法第339 條之4 第1 項第2 款之三人以上
    加重詐欺取財罪嫌及洗錢防制法第14條第1 項之洗錢罪嫌等
    語。
二、按已經提起公訴或自訴之案件，在同一法院重行起訴者，應
    諭知不受理之判決，並得不經言詞辯論為之，刑事訴訟法第
    303條第2款、第307條分別定有明文。所謂「同一案件」，
    乃指前、後案件之被告及犯罪事實俱相同者而言，既經合法
    提起公訴或自訴發生訴訟繫屬，即成為法院審判之對象，而
    須依刑事訴訟程式，以裁判確定其具體刑罰權之有無及範圍
    ，自不容許重複起訴，檢察官就同一事實，無論其為先後兩
    次起訴或在一個起訴書內重複追訴，法院均應依刑事訴訟法
    第303條第2款就重行起訴之同一事實部分諭知不受理之判決
    ，以免法院對僅有同一刑罰權之案件，先後為重複之裁判，
    或更使被告遭受二重處罰之危險，此為刑事訴訟法上「一事
    不再理原則」。而所稱「同一案件」包含事實上及法律上同
    一案件，舉凡自然行為事實相同、基本社會事實相同（例如
    加重結果犯、加重條件犯等）、實質上一罪（例如吸收犯、
    接續犯、集合犯、結合犯等）、裁判上一罪（例如想像競合
    犯等）之案件皆屬之（最高法院60年台非字第77號判例意旨
    參照）。
三、經查：
　㈠就追加起訴書附表編號1被告與少年汪○甫共同對告訴人己○○
    為刑法第339 條之4 第1 項第2 款之三人以上加重詐欺取財
    罪嫌及洗錢防制法第14條第1 項之洗錢罪嫌部分，業經臺灣
    士林地方檢察署檢察官以111年度少連偵字第17號、第25號
    向本院提起公訴，並於111 年2 月8日繫屬於本院，現由本
    院以111 年度審金訴字第121號審理中（下稱前案），此有
    上開起訴書、臺灣高等法院被告前案紀錄表各1 份在卷可查
    。而本案另經臺灣士林地方檢察署檢察官以111 年度少連偵
    字第99 號向本院追加起訴（即本案），且本案係於111 年5
     月13日始繫屬於本院，此有本院收文戳章1 枚在卷可稽，
    又觀諸被告於前案與本案所為之犯行，犯罪日期、地點、行
    為態樣及被害人等係屬同一，僅少年汪○甫提領詐欺款項時
    間、金額不同，是追加起訴書附表編號1所示犯行與前案附
    表編號1所示犯行，顯有接續犯之實質上一罪關係，而屬同
    一案件，顯見檢察官在為本案追加起訴前，已就同一案件向
    本院提起公訴。是檢察官就同一案件重複起訴，且本案繫屬
    在後，揆諸上開規定及說明，本案爰就前開重複起訴部分均
    不經言詞辯論，逕行諭知不受理之判決。
　㈡至被告被訴如追加起訴書附表編號2至8所示犯行部分，因被
    告於本院準備程序中坦承犯行，另由本院合議庭裁定由受命
    法官獨任依簡式審判程序審理判決，併與指明。
據上論斷，應依刑事訴訟法第303 條第2 款、第307 條，判決如
主文。
本案經檢察官吳宇青追加起訴。
中　　華　　民　　國　　111 　年　　8 　　月　　12　　日
                  刑事第九庭審判長法  官 李育仁 
　　　　　　　　　
                                  法  官 陳彥宏
　　　　　　　　　　　　　　　　　   
                                  法  官 蘇怡文
以上正本證明與原本無異。
因疫情而遲誤不變期間，得向法院聲請回復原狀。
如不服本判決應於收受送達後20日內向本院提出上訴書狀，並應
敘述具體理由。其未敘述上訴理由者，應於上訴期間屆滿後20日
內向本院補提理由書（均須按他造當事人之人數附繕本) 「切勿
逕送上級法院」。
                                   書記官 丁梅芬
中　　華　　民　　國　　111 　年　　8 　　月　　17　　日

附件：
臺灣士林地方檢察署檢察官追加起訴書
                                   111年度少連偵字第99號
　　被　　　告　庚○○　男　26歲（民國00年0月00日生）
　　　　　　　　　　　　住臺南市○○區○○路000巷00弄00
　　　　　　　　　　　　　號4樓
　　　　　　　　　　　　居彰化縣○○鄉○○路000號
　　　　　　　　　　　　國民身分證統一編號：Z000000000號
上列被告因詐欺等案件，已經偵查終結，認與本署前以111年度
少連偵字第17號、第25號起訴案件，有一人犯數罪之相牽連案件
關係，應予追加起訴，茲將犯罪事實及證據並所犯法條分敘如下
：
　　　　犯罪事實
一、庚○○自民國110年8月25日加入詐欺集團擔任收水角色，其與
    少年汪○甫（真實姓名詳卷，綽號「八神」，涉犯詐欺等非
    行部分，均另移送臺灣士林地方法院少年法庭調查中）及真
    實姓名年籍不詳、綽號「藤綠」、「麥香紅」（下稱「藤綠
    」、「麥香紅」）之人及其他詐欺集團成員，共同意圖為自
    己不法之所有，基於三人以上詐欺取財及掩飾、隱匿特定犯
    罪所得之來源及去向之犯意聯絡，先由其他詐欺集團成員對
    附表所示之被害人，施用附表所示之詐術，致其等均因而陷
    於錯誤，而於如附表所示之匯款時間，匯款如附表所示之金
    額，至如附表所示之帳戶，再由「藤綠」、「麥香紅」指示
    少年汪○甫於如附表所示時間、地點，提領帳戶內如附表所
    示款項後，再將贓款交付予庚○○，由庚○○交付予其他詐欺集
    團成員，以此方式掩飾、隱匿該等款項與犯罪之關聯性。嗣因
    附表所示被害人均發覺受騙，而報警處理後，始悉上情。
二、案經己○○、戊○○、丁○○、辛○○、甲○、丙○○、壬○○訴由臺北
    市政府警察局大同分局報告偵辦。
　　　　證據並所犯法條
一、證據名稱：
（一）被告庚○○之供述。
（二）同案少年汪○甫之供述。
（三）告訴人己○○、戊○○、丁○○、辛○○、甲○、丙○○、壬○○之指
      訴、被害人鄭暐達之指述。
（四）如附表所示帳戶之交易明細表。
（五）提款及收水地點監視器側錄翻拍畫面照片。
二、論罪：
（一）按共同正犯之成立，祇須具有犯意之聯絡，行為之分擔，
      既不問犯罪動機起於何人，亦不必每一階段犯行，均經參
      與（最高法院34年上字第862號判例意旨參照）；又共同
      正犯之意思聯絡，原不以數人間直接發生者為限，即有間
      接之聯絡者，亦包括在內（最高法院77年台上字第2135號
      判例意旨參照）；且其表示之方法，不以明示通謀為必要
      ，即相互間有默示之合致，亦無不可；再共同實施犯罪行
      為之人，在合同意思範圍以內，各自分擔犯罪行為之一部
      ，相互利用他人之行為，以達其犯罪之目的者，即應對於
      全部所發生之結果，共同負責；故共同正犯間非僅就其自
      己實施之行為負其責任，並在犯意聯絡之範圍內，對於其
      他共同正犯所實施之行為，亦應共同負責（最高法院32年
      上字第1905號判例意旨參照）。查被告庚○○擔任收水人員
      ，縱未全程參與，然詐欺集團成員本有各自之分工，或係
      負責撥打電話從事詐騙，或係負責提領款項及轉帳匯款之
      車手，或係負責招攬車手、收取帳戶之人，各成員自應就
      詐欺集團所實行之犯罪行為，均應共同負責。
（二）罪名：核被告所為，係犯刑法第339條之4第1項第2款之加
      重詐欺取財罪嫌及洗錢防制法第14條第1項洗錢罪嫌。
（三）共犯：被告與少年汪Ｏ甫及「藤綠」、「麥香紅」、其他
      詐欺集團成員間就前開犯罪事實，有犯意聯絡及行為分擔
      ，請論以共同正犯。
（四）罪數：被告以一行為涉犯上開2罪名，為想像競合犯，請從
      重依刑法第339條之4第1項第2款之加重詐欺取財罪處斷。
      被告所犯上開8罪，犯意各別，行為互殊，請分論併罰。
（五）沒收：另被告因本案詐欺而獲取之犯罪所得，請依刑法第
      38條之1第1項規定宣告沒收，如於全部或一部不能沒收或
      不宜執行沒收時，則請依刑法第38條之1第3項規定，追徵
      其價額。
三、依刑事訴訟法第265條第1項提起追加起訴。
  　此　致
臺灣士林地方法院
中　　華　　民　　國　 111　　年　　5 　　月　　9 　　日
　　　　　　　　　　　　　　　檢　察　官　乙○○
本件正本證明與原本無異　　　
中　　華　　民　　國　 111　　年　　5 　　月　　11　　日
              　　　　　　　　書　記　官　塗佩穎
附錄本案所犯法條全文
中華民國刑法第339條之4
犯第 339 條詐欺罪而有下列情形之一者，處 1 年以上 7 年以
下有期徒刑，得併科 1 百萬元以下罰金：
一、冒用政府機關或公務員名義犯之。
二、三人以上共同犯之。
三、以廣播電視、電子通訊、網際網路或其他媒體等傳播工具，
    對公眾散布而犯之。
前項之未遂犯罰之。
洗錢防制法第14條
有第二條各款所列洗錢行為者，處 7 年以下有期徒刑，併科新
臺幣 5 百萬元以下罰金。
前項之未遂犯罰之。
前二項情形，不得科以超過其特定犯罪所定最重本刑之刑。
附表：
編號 被害人 詐騙方式 匯款時間 匯款金額(新臺幣) 匯款帳號 提款時間、地點及金額 1 己○○ 解除分期付款設定  110年9月4日晚間6時34分許 19萬9998元 臺灣銀行帳號000000000000號帳戶 於同日晚間6時49分許，在臺北市○○區○○○路0段00號臺北富邦銀行延平分行提領2筆共計4萬元 2 戊○○ 同上 110年9月4日晚間6時31及32分許 2筆共計19萬9970元 玉山銀行帳號0000000000000號帳戶 於同日晚間6時37分至40分許，在臺北市○○區○○○路0段00號華南銀行大稻埕分行提領7筆共計14萬元 3 丁○○ 同上 110年9月4日下午4時55分至5時53分許 3筆共計11萬1988元 玉山銀行帳號0000000000000號帳戶 於同日下午5時13分至53分許，在臺北市○○區○○街0段00號臺北迪化街郵局、臺北市○○區○○街0段00號萊爾富北市迪化店、臺北市○○區○○街0段00號統一超商永樂門市，提領9筆共計15萬元 4 辛○○ 網路購物訂單錯誤 110年9月4日下午5時20分及40分許 2筆共計3萬8989元   5 甲○ 同上 110年9月4日下午3時5分許 1萬7325元 中華郵政帳號00000000000000號帳戶 於同日下午3時37分及38分許，在上址臺北迪化街郵局 ，提領2筆共計9萬元 6 丙○○ 解除分期付款設定 110年9月4日下午3時20分許 1萬2002元   7 鄭暐達 同上 110年9月4日下午5時33分許 4萬9987元   8 壬○○ 網路購物訂單錯誤 110年9月4日下午3時22分及33分許 1萬12元